臺灣臺南地方法院民事判決　九十二年度訴字第二○八○號
　　原　　　告　甲○○
　　訴訟代理人　蔡進欽律師
　　　　　　　　蘇正信律師
　　　　　　　　蔡弘琳律師
　　被　　　告　台南縣六甲鄉農會
　　法定代理人　乙○○
　　訴訟代理人　鄭慶海律師
　　　　　　　　邱玲子律師
右當事人間請求返還寄託物事件，本院於民國九十三年四月一日言詞辯論終結，判決
如左：
  主      文
原告之訴及其假執行之聲請均駁回。
訴訟費用由原告負擔。
  理      由
甲、原告方面：
一、聲明：被告應給付原告新台幣（下同）四百六十九萬六千零二十一元暨自起訴狀
    繕本送達翌日起至清償日止，按年息百分之五計算之利息。並願供擔保請准宣告
    假執行。
二、陳述：
（一）原告甲○○係被告台南縣農會之活期儲蓄存款戶，帳號第二二—000000
      0號（下稱系爭帳戶）。豈料，原告日前向被告辦理領款，被告竟謂原告存款
      不足，原告方才發現系爭帳戶已分別於(一)民國（下同）八十四年八月十八日以
      轉帳方式，支出一百六十萬三千三百八十六元轉至訴外人黃張百合帳戶；(二)八
      十四年八月二十六日以轉帳方式，支出一百零九萬一千五百二十元轉至訴外人
      黃進龍、黃永清帳戶；(三)八十四年八月二十六日以轉帳方式，支出二百萬一千
      一百十五元轉至訴外人陳豐隆帳戶（下統稱系爭三筆轉帳）。上開轉帳款項並
      非原告所為，依約應由被告負責，被告竟以此拒絕原告辦理取款，爰依消費寄
      託之法律關係訴請被告返還如訴之聲明之寄託款項。
（二）對被告抗辯之陳述：對於系爭三筆款項轉帳之經過，原告全然不知，而被告農
      會在未經原告填具取款條並提出印鑑之情況，自不應僅憑存摺就將系爭帳戶內
      之存款轉帳至他人帳戶。縱原告授權他人辦理轉帳，被告農會也應該憑據原告
      所有之存摺、蓋有印鑑之取款條，才可以辦理轉帳手續。
三、證據：提出支出傳票二紙為證。
乙、被告方面：
一、聲明：駁回原告之訴。被告如受不利之判決，願供擔保請准宣告免為假執行。
二、陳述：
（一）兩造間關於金錢消費寄託之存款及領款等業務往來等相關記錄，均登載於系爭
      帳戶存摺內。原告既然自行持有系爭帳戶存摺，就系爭帳戶內何時存入金錢數
      額若干？存款後之餘額若干？有於何時領款？領款金額若干？領款後之存款餘
      額若干？均有存摺之紀錄可稽，原告均隨時可從存摺明細中知悉。兩造間消費
      寄託業務持續迄今從未間斷，則原告對於被告辦理系爭三筆轉帳後，即可獲知
      系爭三筆轉帳款項已自系爭帳戶支出；至當年度八月三十一日止之系爭帳戶存
      摺記載存款餘額已減為六十一萬七千餘元等情形，乃竟事隔八年有餘，始主張
      轉帳項目有誤，實與經驗法則有悖。
（二）訴外人黃進龍於八十一年間向被告農會借款合計本金七百四十萬元、黃永清於
      八十一年八月向被告農會借用三百二十萬元，上開兩筆借款本金合計為一千零
      六十萬元，至八十四年八月二十六日止，兩人上開借款所積欠利息共計為一百
      零九萬一千五百二十元。訴外人黃進龍、黃永清父子為清償前開積欠之債務，
      乃由黃進龍及其妻黃秀鑾分別向台灣銀行新營分行各申請借貸五百萬元，經該
      行於八十四年八月二十六日分別核貸並將貸款各五百萬元，於同日撥存黃進龍
      、黃秀鑾在該行設立之帳戶內。黃進龍、黃秀鑾旋於同日分別自上揭帳戶內開
      具以台灣銀行為付款人之支票面額四百六十萬元及五百萬元，並將前開支票交
      由訴外人陳楊秀蘭向合作金庫換兌九百六十萬元現款後，再以電匯方式存入原
      告在被告農會設立之系爭帳戶內。隨即於同日自系爭帳戶內領款一百零九萬一
      千五百二十元，其中七十一萬八千八百七十元部分（應為七十二萬八千八百七
      十元）轉帳至黃進龍設於被告農會之帳戶內，其中三十六萬二千六百五十元部
      分則轉帳至黃永清設於被告農會之帳戶內，以清償前開借款利息債務，此為原
      告所有系爭帳戶於八十四年八月二十六日以轉帳方式，支出一百零九萬一千五
      百二十元轉至訴外人黃進龍、黃永清帳戶之因。
（三）訴外人陳豐隆於八十四年八月二十四日由其所設於被告農會之活期儲蓄存款帳
      戶取款二百萬元，隨即匯款至黃進龍設於台灣土地土地銀行新營分行之帳戶內
      ，作為周轉資金之用。茲黃進龍既已自台灣銀行新營分行借得四百六十萬元之
      借款並電匯存入原告所有系爭帳戶內，因此，八十四年八月二十六日自原告所
      有系爭帳戶內提款二百萬一千一百十五元（含利息）轉帳至陳豐隆設於被告農
      會之帳戶內，即為清償黃進龍向陳豐隆之前開借款債務。
（四）原告父親黃茂良前透過訴外人陳楊秀蘭向訴外人黃張百合轉借一百六十萬元，
      原告因此於八十四年八月十六日提供其所有坐落台南縣六甲鄉○○段六九之九
      地號土地為擔保，向台灣銀行設立抵押權並借得一百六十萬元之借款，隨即於
      同年月十八日電匯存入原告所有系爭帳戶內。當日，原告即自系爭帳戶轉帳一
      百六十萬三千三百八十六元至訴外人黃張百合帳戶內，目的亦為代償原告父親
      上開借款。
（五）原告與被告間歷年來有關消費寄託金錢之業務往來，均有存摺紀錄可憑。且銀
      行法第七條亦規定「活期存款謂存款人憑存摺或依約定方式隨時提取之存款」
      ，準此，被告農會就活期儲蓄存款戶憑存摺（未附取款字條）辦理提取存款，
      不但於法有據，且屬與存款戶間以此等方式為辦理提取存款之約定方式之一，
      對於為活期儲蓄存款戶之原告，自生提取存款之效力。況原告父親黃茂良於八
      十七年四月七日亦曾自其所有系爭帳戶以存摺辦理提取九十四萬七千零六元之
      存款，並將其中六萬四千三百五十九元償還原告向被告農會借款本金二百四十
      萬元所積欠之利息六萬零一百三十六元及違約金四千二百二十三元等債務；其
      中八十八萬二千六百四十七元，則償還訴外人陳貴義向被告農會借款本金二千
      萬元所積欠之利息八十三萬四千三百零二元及違約金四萬八千三百四十六元等
      債務。又原告父親黃茂良於八十四年五月二十九日自系爭帳戶以存摺辦理提取
      五十萬元用以清償第三人陳貴義向被告農會借款本金一千五百萬元之部分債務
      。原告於八十四年八月二十六日自系爭帳戶以存摺提取三百五十萬三千九百五
      十一元，用以清償訴外人袁達良向被告農會借款本金三百五十萬元及利息三千
      九百五十一元之債務，復於同日再以存摺提取二百五十一萬八千二百零七元，
      用以清償訴外人陳福助向被告農會借款本金二百五十萬元及利息一百八千二百
      零七元之債務。是原告亦曾多次逕持存摺要求被告農會依指示辦理轉帳之情形
      。準此，金錢寄託人得以存摺作為提取存款，無庸另添具取款憑條，既為銀行
      法所規定，則原告此項以存摺提取系爭三筆轉帳款項之方式，對被告農會自發
      生提取存款之效力。否則，果如原告未提取訟爭三筆存款，何以歷經五、六年
      之久，從未向被告要求提領，反而於其後之八十七年九月十日、八十九年四月
      七日尚先後向被告農會續為抵押借款二千萬元及五百萬元，並由原告父親黃茂
      良擔任連帶保證人之理，凡此亦可佐證原告主張未向被告提取訟爭三筆存款並
      辦理轉帳等語，顯有違背經驗法則。
（六）原告主張訟爭支出之消費寄託金錢，或係原告親自領款用以清償其父親之債務
      ，或係黃進龍、黃秀鑾以各自向台灣銀行新營分行借貸之款項，再存入原告所
      有系爭帳戶內，由原告償還黃進龍、黃秀鑾積欠被告農會之債務者。又系爭三
      筆款項均係由原告及黃進龍各委由訴外人陳楊秀蘭處理，並由原告代償其父親
      或第三人之債務，此由原告父親黃茂良於九十二年間與訴外人陳楊秀蘭會算債
      務時，在會算單上載明「８／顯程由台銀借入１、６００、０００」、「８
      ／由顯程存款領入１、７９２、６３０」等記載可得知，前開數額，核與原
      告以存摺提取清償黃張百合之款項相符，且陳楊秀蘭為處理黃進龍父子匯款九
      百六十萬元所清償之債務後，原告帳戶超支一百七十九萬二千六百三十元，亦
      經雙方會算並列明計算式，該超支部分則代償原告父親黃茂良積欠陳楊秀蘭之
      債務，足證原告確有以存摺提取系爭三筆轉帳之存款以代償原告父親債務或第
      三人之債務等事實，則雙方就系爭三筆轉帳款項之寄託關係已不存在，原告訴
      請被告應再返還前開三筆寄託存款等語，即難認有理由。
三、證據：提出原告所有系爭帳戶之交易明細表、黃進龍、黃秀鑾台灣銀行新營分行
    綜合存款存摺明細、合作金庫電匯入帳單等各乙份、黃進龍、黃永清八十四年八
    月二十六日應收利息收入傳票四紙、陳豐隆帳戶取款條暨匯款申請書、甲○○設
    定抵押之土地登記謄本、會帳單、黃茂良支出傳票及原告、陳貴義收入傳票、黃
    茂良支出傳票及陳貴義收入傳票等各乙份、原告支出及收入傳票、甲○○借據等
    各兩紙為證，並聲請傳訊證人陳楊秀蘭。
丙、本院依職權傳訊證人陳秀雲。
    理      由
甲、兩造爭執之要旨：
一、原告起訴主張：原告擬自其在被告農會開設之活期儲蓄存款帳戶內提取存款，被
    告竟謂原告存款不足，原告方才發現原告所有之系爭帳戶已分別於八十四年八月
    十八日轉帳支出一百六十萬三千三百八十六元至訴外人黃張百合帳戶；八十四年
    八月二十六日轉帳支出一百零九萬一千五百二十元至訴外人黃進龍、黃永清帳戶
    ；八十四年八月二十六日轉帳支出二百萬一千一百十五元至訴外人陳豐隆帳戶。
    上開轉帳款項並非原告所為，被告又未憑據取款憑條加蓋原告之存留印鑑，即行
    轉帳，依約前開轉帳自不應對原告生效，爰依消費寄託之法律關係訴請被告返還
    如訴之聲明所示之寄託款項等語。
二、被告則以：兩造間歷年有關寄託金錢之業務往來，均有存摺紀錄可憑，原告亦曾
    逕以存摺辦理他筆轉帳手續，經被告轉帳支出，並無異議。而系爭三筆轉帳款項
    ，或係原告親自領款用以清償其父親之債務，或以黃進龍夫妻存入系爭帳戶之金
    額代償黃進龍父子積欠被告農會之債務者，系爭三筆款項既由原告及黃進龍各委
    由訴外人陳楊秀蘭或由原告本人代償他人之債務，則被告依原告指示辦理轉帳，
    即對原告生清償之效力，是雙方間就系爭三筆轉帳金額之寄託關係既不存在，原
    告訴請被告應再返還該等寄託款項，即屬無理由等語，資為抗辯。
乙、兩造不爭之事實：
    原告所有系爭帳戶曾先後於(一)八十四年八月十八日轉帳支出一百六十萬三千三百
    八十六元至訴外人黃張百合帳戶；(二)八十四年八月二十六日轉帳支出一百零九萬
    一千五百二十元至訴外人黃進龍、黃永清帳戶；(三)八十四年八月二十六日轉帳支
    出二百萬一千一百十五元至訴外人陳豐隆帳戶，前開三筆轉帳均未填寫取款憑條
    並加蓋原告存留印鑑，但原告持有之系爭帳戶存摺均記載各筆轉帳支出記錄。
丙、得心證之理由：
一、原告主張：系爭三筆轉帳既未經原告填寫取款憑條並加蓋存留印鑑，被告農會逕
    憑系爭帳戶存摺辦理轉帳，既非依約定方式，對原告自不生清償效力等情；被告
    則以前開情詞置辯，是本件兩造爭執之要點厥為：被告農會僅憑原告本人或第三
    人持系爭帳戶之存摺逕辦理轉帳，是否對存戶即原告發生清償之效力？茲論述如
    下：
（一）查訴外人黃進龍、黃永清於八十一年間分別向被告農會借款七百四十萬元及三
      百二十萬元，至八十四年八月二十六日止，兩人上開借款積欠利息共一百零九
      萬一千五百二十元，訴外人黃進龍、黃永清為清償前開積欠之債務，乃由訴外
      人黃進龍、黃秀鑾夫妻於當日自渠等所有台灣銀行新營分行帳戶內分別轉帳四
      百六十萬元、五百萬元，同日委由陳楊秀蘭將總計九百六十萬元之金額存入原
      告所有系爭帳戶內乙節，有被告提出之黃進龍、黃秀鑾所有台灣銀行新營分行
      綜合存款存摺明細節本影本二紙、證人陳楊秀蘭填寫之合作金庫電匯入帳單一
      紙在卷可考。又查，原告於前開九百六十萬元之款項匯入系爭帳戶後，隨即於
      同日轉帳一百零九萬一千五百二十元至訴外人黃進龍、黃永清父子內帳戶以清
      償黃進龍等二人積欠農會之借款利息等情，亦經證人陳楊秀蘭於本院九十三年
      三月九日到庭證述：「八十四年八月二十六日轉到黃進龍與黃永清的款項是因
      為甲○○（即被告）向黃進龍、黃永清於同日借款九百六十萬元的利息。」等
      語在卷（見本院九十三年三月九日準備程序筆錄），足證被告所辯：原告於該
      日轉帳一百零九萬一千五百二十元至訴外人黃進龍、黃永清父子內帳戶內，係
      原告為清償黃進龍等人對被告農會之借款利息乙節，與事實相符，堪予採信，
      則被告農會依原告指示所為轉帳手續，自對原告生清償效力。
（二）次查，訴外人陳豐隆於八十四年八月二十四日由其所設於被告農會之活期儲蓄
      存款帳戶取款二百萬元後，隨即由證人陳楊秀蘭將前開二百萬元匯款至黃進龍
      設於台灣土地土地銀行新營分行之帳戶內，有被告提出之被告農會取款條、陳
      楊秀蘭填具之匯款申請書各一紙在卷可憑，足堪被告所辯：證人陳楊秀蘭曾居
      間訴外人黃進龍向訴外人陳豐隆調借現款周轉乙節，應屬實情。又證人陳楊秀
      蘭居間為訴外人黃進龍向訴外人陳豐隆調借現款周轉，為清償前開借款及利息
      ，乃自原告之系爭帳戶內由黃進龍匯入之四百六十萬元中，提取二百萬一千一
      百十五元之款項轉帳至陳豐隆於被告農會開設之帳戶內，用以清償黃進龍積欠
      陳豐隆之債務等情，亦經證人陳楊秀蘭證述綦詳（見同上筆錄），則被告所辯
      ：原告所有系爭帳戶於八十四年八月二十六日轉帳二百萬一千一百十五元至訴
      外人陳豐隆所有帳戶內，應係原告為清償黃進龍積欠陳豐隆本金二百萬元之借
      款及利息乙節，亦核屬實情而堪採信。則被告農會依原告指示轉帳，自應對原
      告生清償之效力。
（三）被告再辯稱：原告父親黃茂良前透過訴外人陳楊秀蘭向訴外人黃張百合轉借一
      百六十萬元，原告因此於八十四年八月十六日提供其所有坐落台南縣六甲鄉○
      ○段六九之九地號土地為擔保，向台灣銀行設立抵押權並借得一百六十萬元之
      借款，隨即於同年月十八日電匯存入原告所有系爭帳戶內。當日，原告即自系
      爭帳戶轉帳一百六十萬三千三百八十六元至訴外人黃張百合帳戶內等語，業據
      提出土地謄本、會帳單一紙為證，亦經證人陳楊秀蘭到庭證稱：「八十四年八
      月二十六日轉給黃張百合這筆錢是我跟甲○○到農會一起辦理的，當時甲○○
      是要還我一百六十萬元的借款，另外三千三百八十六元是我和甲○○另外向台
      銀辦理二胎的設定費用。」等語，並提出收支簿節本、土地登記謄本、會帳單
      各乙件為證，雖為被告所否認。惟查：
    1.依卷附之八十四年度收支簿節本及原告父親黃茂良、證人陳楊秀蘭之會帳單所
      示，證人陳楊秀蘭於收支簿摘要及收入金額欄、會帳單收入欄均載明「８／
      顯程由台銀借入１、６００、０００」等項目，復觀諸原告於八十四年八月十
      六日確實提供坐落台南縣六甲鄉○○段六九之九地號土地向台灣銀行設定最高
      限額一百九十二萬元之抵押權乙節，有被告提供之土地謄本乙份在卷可憑，則
      原告設定抵押權與台灣銀行之時間與證人陳楊秀蘭載明原告自台銀借款並入帳
      之時間，兩者緊接，應同指一筆款項。復參以該收支簿、會帳單係證人陳楊秀
      蘭就其與原告父親黃茂良間金錢往來明細，按日期記載各筆收入、支付金額登
      入，前後日期連貫、筆跡字型一致、前後筆收入、支付加減總額相符，應非臨
      訟所編纂，堪認該收支簿、會帳單之真正，而原告又無法提出原告父親黃茂良
      於當日曾有給付金錢與證人陳楊秀蘭之證明，則原告若無轉帳一百六十萬元與
      證人陳楊秀蘭代償原告父親黃冒良積欠陳楊秀蘭之借款債務，證人陳楊秀蘭當
      無在雙方會帳單或其收支簿內載明（自黃茂良處）收入一百六十萬元之理。因
      之，證人陳楊秀蘭所述上節，應認與事實相符。從而，被告所辯：原告向台灣
      銀行設立抵押權並借得一百六十萬元之借款，隨即於同年月十八日電匯存入原
      告所有系爭帳戶內，係為清償原告父親之前開借款一百六十萬元，被告依指示
      所為之轉帳，亦應對原告發生效力等語，亦堪採信為真實。
    2.另徵諸證人即承辦系爭三筆轉帳之農會職員陳秀雲證以：「（八十四年八月十
      八日三筆甲○○的轉帳）是我辦的沒錯，但我已經忘了是誰來辦理的，我認為
      應該是甲○○自己來辦理的，因為只有他自己才有存摺。在這之前甲○○也曾
      經以這種方式來辦理過轉帳，我是依照他的意思幫他辦理的。」等語，亦與證
      人陳楊秀蘭證述：系爭轉帳是由原告與其一同至農會辦理等情相符，復參以原
      告就系爭帳戶之存摺由其自行保管乙節，亦無異議等各節以觀，原告應就系爭
      三筆轉帳明細知之甚詳，豈有在被告農會分別於八十四年八月十八日轉帳支出
      一百六十萬三千三百八十六元至訴外人黃張百合帳戶；八十四年八月二十六日
      轉帳支出一百零九萬一千五百二十元至訴外人黃進龍、黃永清帳戶；八十四年
      八月二十六日轉帳支出二百萬一千一百十五元至訴外人陳豐隆帳戶，歷經五、
      六年之久，從未向被告表示異議之理？益徵系爭三筆轉帳手續為原告自行持向
      被告農會指示轉帳，或由原告隨同證人陳楊秀蘭至被告農會申辦轉帳手續乙節
      ，蓋無疑義，原告復以對系爭三筆轉帳均不知情云云，自難採信。
（四）原告雖主張：被告農會在未經原告填具取款條並簽蓋原留印鑑之情況，自不應
      僅憑存摺就將系爭帳戶內之存款轉帳至他人帳戶，被告農會違反提款之作業規
      定，前開轉帳自不對原告生效等語。惟查：
    1.按乙種活期存款戶（即活期存款及活期儲蓄存款）與銀行或其他金融機構之間
      為消費寄託關係，依民法第六百零三條第一項規定，銀行即負有返還同一數額
      之金錢予存款戶之義務，此由銀行法第七條規定：「活期存款謂存款人憑存摺
      或依約定方式隨時提取之存款」等語，亦得窺其要義。因此，在一般交易上，
      存戶持有存摺，證明其對銀行或其他金融機構債權之存在，且藉此行使其返還
      寄託物即金錢之權利，此際受寄之銀行或其他金融機構即負有返還存款戶同一
      數額金錢之義務。故金融機構與存款戶間簽立之消費寄託契約或金融機構提供
      之簡章，載明存款戶提領或支取存款應提出之文件資料，不論僅憑存戶提出存
      摺或要求存戶必須隨帶存摺並填具取款憑條、簽蓋原留印鑑，金融機構方得照
      付等約定，均僅在約束存款戶應備齊相關資料供金融機構核驗，使金融機關受
      理提款業務時，得正確地識明真正的權利人即約定存款戶。即謂，金融機構得
      以核驗存款戶提出之存摺或是併同存款戶填具之取款憑條加簽蓋原留印鑑等約
      定方式確認存款戶身份無誤後，該金融機構依真正之存款戶指示辦理取款、轉
      帳業務，即應對存款戶生清償之效力。
    2.查證人陳秀雲到庭證以：「（有無規定客戶可僅憑存摺辦理轉帳？）這是我們
      農會的慣例，只要客戶有要求要以這種方式清償貸款，我們都受理，甲○○也
      有這樣辦理過，是他要求我們憑存摺辦理的。」、「‧‧‧在這之前甲○○也
      曾經以這種方式來辦理過轉帳，我是依照他的意思幫他辦理的。」等語，參諸
      附卷之黃茂良、原告父子與被告農會間歷年之交易往來明細表所示，原告與其
      父親自八十四年五月至八十七年六月間，經常隔兩、三天即有放款、轉帳支出
      、貸息、提領現金之交易紀錄，足見，原告父子與被告農會間金錢往來甚為頻
      繁，在被告農會熟識原告身份之狀況下，不論是原告本身亦或是原告協同或委
      託之證人陳楊秀蘭前往農會辦理相關存款、轉帳、領款等業務，被告農會均無
      錯認之虞，則被告農會簡化雙方之交易程序，確實能使雙方得利，是以，證人
      陳秀雲上開證詞，所言非虛。雖原告以證人與被告係僱傭關係，且本件係由證
      人所承辦，牽涉到其本身有無違反規定，進而主張其證詞並不足採云云，惟系
      爭三筆轉帳手續為原告自行持向被告農會指示轉帳，或由原告隨同證人陳楊秀
      蘭至被告農會申辦轉帳手續乙節，業據被告提出相關交易明細復經證人陳楊秀
      蘭證述無訛，已如前述，復參以原告除系爭三筆轉帳外，亦曾以存摺向被告農
      會提取存款或轉帳之方式，用以清償原告或其他訴外人之債務，並未主張不生
      領款之效力等情（將於下節論述），堪認證人陳秀雲並無偏袒被告農會而為不
      實證言，是原告此部分主張，尚難憑採。
    3.況原告父親黃茂良於八十七年四月七日亦曾自其所有系爭帳戶以存摺辦理提取
      九十四萬七千零六元之存款，並將其中六萬四千三百五十九元償還原告向被告
      農會借款本金二百四十萬元所積欠之利息六萬零一百三十六元及違約金四千二
      百二十三元等債務；其中八十八萬二千六百四十七元，則償還訴外人陳貴義向
      被告農會借款本金二千萬元所積欠之利息八十三萬四千三百零二元及違約金四
      萬八千三百四十六元等債務。又原告父親黃茂良於八十四年五月二十九日自系
      爭帳戶以存摺辦理提取五十萬元用以清償第三人陳貴義向被告農會借款本金一
      千五百萬元之部分債務。原告於八十四年八月二十六日自系爭帳戶以存摺提取
      三百五十萬三千九百五十一元，用以清償訴外人袁達良向被告農會借款本金三
      百五十萬元及利息三千九百五十一元之債務，復於同日再以存摺提取二百五十
      一萬八千二百零七元，用以清償訴外人陳福助向被告農會借款本金二百五十萬
      元及利息一百八千二百零七元之債務等節，亦據被告提出黃茂良支出傳票及原
      告、陳貴義收入傳票、黃茂良支出傳票及陳貴義收入傳票等各乙份、原告支出
      及收入傳票、甲○○借據等各兩紙等件在卷可證。是兩造間確曾多次僅憑存摺
      辦理收支存款往來業務，而原告與其父親黃茂良對於前揭同樣以存摺向被告農
      會提取存款之方式，用以清償原告或其他訴外人之債務，並未主張不生領款之
      效力，益徵原告此項以存摺提取存款之方式，為雙方所同意提款方式之一。復
      參以原告在被告農會分別於八十四年八月十八日轉帳一百六十萬三千三百八十
      六元轉至訴外人黃張百合帳戶；八十四年八月二十六日轉帳一百零九萬一千五
      百二十元轉至訴外人黃進龍、黃永清帳戶；八十四年八月二十六日轉帳二百萬
      一千一百十五元轉至訴外人陳豐隆帳戶，歷經五、六年之久，從未向被告表示
      異議，反而於其後之八十七年九月十日、八十九年四月七日尚先後以其名義向
      被告農會續為抵押借款二千萬元及五百萬元，並由原告擔任連帶保證人，亦有
      被告提出之支出傳票暨收入傳票二份、借據二紙等件附卷可稽，如被告農會確
      有轉帳不實情事，原告豈有再向被告農會借款之理？凡此均佐證被告所辯：原
      告與被告農會間約定得逕以存摺辦理轉帳手續乙節，應堪採信。
    4.準此，系爭三筆轉帳手續為原告自行持存摺指示被告農會轉帳，或由原告隨同
      證人陳楊秀蘭至被告農會申辦轉帳手續，而金錢寄託人得以存摺作為提取存款
      ，無庸另添具取款憑條，既未為銀行法所禁止，則原告此項以存摺提取系爭三
      筆轉帳款項之方式，對被告農會自發生提取存款之效力。至被告農會有無依其
      製發之活期儲蓄存款簡章辦理轉帳手續，僅係金融機構主管機關基於對被告農
      會等金融機關辦理存款業務所為行政上監督、管理之限制措施，至與系爭三筆
      轉帳取款是否發生提取存款之清償效力無涉，是原告執此主張上開取款未生清
      償效力云云，亦不足取。
（四）原告末主張：被告與證人陳楊秀蘭間有勾串行為，證人陳楊秀蘭至被告農會辦
      理轉帳手續，尚難認被告農會已對原告清償云云。惟查，證人陳楊秀蘭與被告
      農會並無任何瓜葛，而原告亦未能舉證證人陳楊秀蘭有何證詞偏頗之虞，自難
      憑其片面之詞而認定證人陳楊秀蘭間有何勾串行為，且系爭三筆轉帳手續為原
      告自行持向被告農會指示轉帳，或由原告隨同證人陳楊秀蘭至被告農會申辦轉
      帳手續乙節，迭如前述，是證人陳楊秀蘭就其提出之支出明細、收支簿等件所
      為之證詞，亦認與事實相合，是以，原告此部分之主張，即無可採。
二、綜上所述，本件自原告所有系爭帳戶轉帳之三筆款項，確係原告自行持存摺指示
    被告農會辦理轉帳，或由原告隨同證人陳楊秀蘭至被告農會申辦轉帳手續。而系
    爭三筆轉帳款項，或為清償原告父親黃茂良之債務，或係黃進龍、黃秀鑾以各自
    向台灣銀行新營分行借貸之款項，再存入原告所有系爭帳戶內，並由原告代為償
    還黃進龍、黃秀鑾積欠他人之債務者，則被告農會既依原告指示辦理轉帳手續，
    應認被告農會已對原告返還消費寄託款，即對原告發生清償之效力，從而，原告
    主張依據兩造間之消費寄託關係，請求返還原告存款四百六十九萬六千零二十一
    元及法定遲延利息，即屬於法無據，應予駁回。
三、至原告聲請本院向台南縣政府、行政院農業委員會及財政部查詢農會辦理活期儲
    蓄存款之提存款業務等相關法令規定，本院認前開金融機構主管機關縱有限制農
    會信用部辦理前開業務之作業程序，亦僅為督導農會辦理相關業務之行政作業規
    定，無涉於被告農會是否履行其返還寄託款與存款戶之義務、對存戶是否發生清
    償之效果等法律關係之認定，自毋庸予以參酌，附此敘明。
四、本件判決基礎已臻明確，兩造其餘攻擊防禦方法，核與判決結果無影響，爰不一
    一論列。
五、本件原告之訴，既無理由而經駁回，其假執行之聲請亦失所附麗，應併予駁回。
六、據上論結，本件原告之訴為無理由，依民事訴訟法第七十八條，判決如主文。
中　　　華　　　民　　　國　　九十三　　年　　　四　　　月　　　十五    日
                                臺灣臺南地方法院民事第三庭
~B審判長法官　蔡美美
~B法　　　官　孫玉文
~B法　　　官　王慧娟
右為正本係照原本作成
如對本判決上訴，須於判決送達後廿日內向本院提出上訴狀
中　　　華　　　民　　　國　　九十三　　年　　　四　　　月　　　十五    日
~B法院書記官　蔡蘭櫻
